最高法院刑事判決　　　　　　　　　 111年度台上字第3563號
上　訴　人　潘于台
 
 
上列上訴人因違反銀行法等罪案件，不服臺灣高等法院中華民國
111 年5 月11日第二審判決（110 年度金上重訴字第58 號 ，起
訴案號：臺灣臺北地方檢察署107 年度偵字第9097號、108 年度
偵字第29006 號），提起上訴，本院判決如下：
    主  文
上訴駁回。
    理  由
一、按刑事訴訟法第377 條規定，上訴於第三審法院，非以判決
    違背法令為理由，不得為之。是提起第三審上訴，應以原判
    決違背法令為理由，係屬法定要件。如果上訴理由書狀並未
    依據卷內訴訟資料，具體指摘原判決不適用何種法則或如何
    適用不當，或所指摘原判決違法情事，顯與法律規定得為第
    三審上訴理由之違法情形，不相適合時，均應認其上訴為不
    合法律上之程式，予以駁回。本件原判決認定上訴人潘于台
    有其事實欄所載之與已判決確定之莊婉均共犯商業會計法之
    不實登載、行使偽造私文書、業務侵占、偽造有價證券、銀
    行法第125 條之3 第1 項之詐欺銀行其犯罪所得達新臺幣（
    下同）1 億元以上及行為時之刑法第339 條第1 項之詐欺取
    財等犯行（詳如原判決附表〈下稱附表〉一所載），因而維
    持第一審依刑法上想像競合規定從一重論上訴人㈠、犯共同
    行使偽造私文書，足以生損害於他人9 罪（附表一編號1 、
    3 至7 、9 至11，均符合中華民國96年罪犯減刑條例第2 條
    第1 項第3 款之減刑規定），各處有期徒刑1 年，減為有期
    徒刑6 月（編號1 、3 、7 ）、有期徒刑6 月，減為有期徒
    刑3 月（編號4 ）、有期徒刑4 月，減為有期徒刑2 月（編
    號5 ）、有期徒刑1 年2 月，減為有期徒刑7 月（編號6 ）
    、有期徒刑8 月，減為有期徒刑4 月（編號9 ）、有期徒刑
    10月，減為有期徒刑5 月（編號10）、有期徒刑1 年6 月，
    減為有期徒刑9 月（編號11），並均諭知易科罰金之折算標
    準（編號6 、11除外）。㈡、共同犯銀行法第125 條之3 第
    1 項之罪，經依刑法第59條規定酌量減輕其刑後，處有期徒
    刑2 年（編號2 ）。㈢、共同意圖供行使之用，而偽造有價
    證券，同依刑法第59條規定酌量減輕其刑，處有期徒刑2 年
    （編號8 ），並諭知相關沒收。暨就上開得易科罰金部分定
    應執行有期徒刑2 年，其餘部分則定應執行有期徒刑4 年之
    判決，駁回上訴人及檢察官在第二審之上訴。已詳細敘述所
    憑之證據及取捨、認定之理由。且就上訴人否認有上開諸犯
    行等語，其辯詞不可採之理由，分別予以指駁及說明。所為
    論斷，俱有卷存證據資料可資覆按，從形式上觀察，並無採
    證認事違背經驗法則、論理法則，亦無量刑職權之行使有濫
    用，或其他違背法令之情形。
二、上訴意旨仍謂：其主觀上認定莊婉均指示其動用中影股份有
    限公司（下稱中影公司）之資金，已經中影公司董事會決議
    且莊婉均亦獲授權；其復不知中影公司關於動用資金之任何
    內部控管機制。原審未審酌其主觀上是否知悉上開諸情，及
    其對於莊婉均所為究係存有直接意欲、間接故意或僅為有認
    識過失等情，即遽認其與莊婉均間有默示之犯意聯絡與行為
    分擔，有調查未盡及判決理由不備之違法等語。
三、惟查：證據之取捨及證據之證明力如何，由事實審法院自由
    判斷，此項自由判斷職權之行使，倘係基於吾人日常生活經
    驗所得之定則者，即屬合於經驗法則。如本於理則上當然之
    定則所為之論斷，即為合乎論理法則，均不容任意指為判決
    違背法令。本件原判決係依據上訴人於第一審及原審時自承
    有從事前述犯罪事實之客觀行為，佐以證人張有諒、莊耀崧
    、廖彩琳、陳淑招、王建國、陳俊卿、熊群、陳櫻櫻、陳清
    山、林建成、洪千淯、洪菱霙等人分別於偵、審中之證述，
    及卷附與本案相關之金融帳戶資金往來、契約、帳冊、單據
    、支票及中影公司會議、決議等資料，並審酌上訴人有相當
    的會計、財務之學歷及經歷，對於中影公司資金運用必須符
    合公司內部及相關法律規定等情，自不能諉為不知，卻僅依
    莊婉均指示，毫無專業判斷即輕易將中影公司資金匯入莊婉
    均個人帳戶使用，或以之購買股票並過戶予莊婉均家屬名下
    等情，因而認上訴人與莊婉均互有犯意聯絡及行為分擔。經
    核俱與卷內證據資料相符，原判決採證認事並無違反經驗法
    則、論理法則，亦無任意推定犯罪事實、違背證據法則、判
    決理由不備或調查未盡之違誤。上訴意旨係就原判決已說明
    之事項及屬原審採證認事職權之適法行使，持憑己見，就相
    同證據資料而為不同之評價，且重為事實之爭執，與法律規
    定得為第三審上訴理由之違法情形，不相適合。其對於犯商
    業會計法之不實登載、行使偽造私文書、偽造有價證券及銀
    行法之詐欺銀行其犯罪所得達1 億元以上部分之上訴均不合
    法律上之程式，應予駁回。至其就附表一編號1 至7 、9 至
    11想像競合犯詐欺取財或業務侵占部分，核屬刑事訴訟法第
    376 條第1 項第4 款或第3 款之案件，依該條規定，既經原
    審維持第一審科刑判決，自不得上訴於第三審法院。此附表
    一各該編號所犯有想像競合關係之犯商業會計法之不實登載
    、行使偽造私文書及銀行法之詐欺銀行其犯罪所得達1 億元
    以上部分，上訴人之上訴既不合法，無從為實體上審理，其
    相競合犯詐欺取財或業務侵占輕罪部分，亦無從適用審判不
    可分原則，併為實體上審判，同應從程序上予以駁回。
據上論結，應依刑事訴訟法第395 條前段，判決如主文。
中    華    民    國   111    年    8     月    25    日
                  刑事第四庭審判長法  官  林  立  華  
                                  法  官  林  瑞  斌  
                                  法  官  王  敏  慧  
                                  法  官  李  麗  珠  
                                  法  官  謝  靜  恒  
本件正本證明與原本無異
                                  書記官
中    華    民    國   111    年    8     月    29    日